【裁判字號】    98,易,1007
【裁判日期】    981231
【裁判案由】    竊盜
【裁判全文】
臺灣高雄地方法院刑事判決              98年度易字第1007號
公  訴  人  臺灣高雄地方法院檢察署檢察官
被      告  丁○○
            戊○○
上列被告因竊盜案件，經檢察官提起公訴（98年度偵緝字第510
號、98年度偵字第15679號），本院判決如下：
    主  文
戊○○犯竊盜罪，累犯，處有期徒刑陸月，如易科罰金，以新臺
幣壹仟元折算壹日。
丁○○無罪。
    事  實
一、戊○○前於民國93年間因妨害自由案件，經最高法院以93年
    度台上5172號判處有期徒刑5 月、8 月，並定其應執行刑為
    有期徒刑1 年確定，甫於95年5 月29日縮刑期滿執行完畢。
    詎仍不知悔改，於96年11月15日15時許，騎乘不知情之丁○○所有車號不詳之機車，搭載丁○○至高雄縣大寮鄉○○村
    ○○路附近，由丁○○在路旁等候，戊○○則單獨騎乘丁○○之機車前往高雄縣大寮鄉○○村○○路70號附近尋訪友人
    未果，戊○○於行經甲○○位於高雄縣大寮鄉○○村○○路
    70號居所時，見走廊處放置有輪胎鋼圈、油壓桿、切換器等
    物，竟意圖為自己不法之所有，基於竊盜之犯意，以徒手方
    式，竊取甲○○所有2 個大卡車輪胎鋼圈、4 個油壓桿、1
    組切換器等物置於機車上得手後離開該處（侵入住宅部分未
    據告訴），並載至丁○○等候處接丁○○（丁○○被訴共同
    竊盜部分無罪，理由詳後述）。丁○○得知上開物品為戊○○竊得之物品後，與戊○○共同騎乘機車將上開戊○○竊得
    之物品載至高雄縣大寮鄉○○路上，賣予某經營資源回收車
    之不知情某姓名年籍不詳之人，同日16時許某姓名年籍不詳
    男子將上開物品載往陳金樹所經營、址設高雄縣大寮鄉○○○路810 號之「一新資源回收場」出售，由不知情之回收場
    雇員乙○○將上開物品收購。嗣甲○○發現物品遭竊，於同
    日16時30分許，前往一新資源回收場查看，同時通報員警到
    場處理，經警至一新資源回收場處理，並扣得甲○○遭竊之
    2 個大卡車輪胎鋼圈、4 個油壓桿、1 組切換器，而查悉上
    情。
二、案經高雄縣政府警察局林園分局報請，及臺灣高雄地方法院
    檢察署檢察官自動檢舉偵查起訴。
    理  由
壹、證據能力方面：
一、按被告以外之人（包括證人、鑑定人、告訴人、被害人及共
    同被告等）於審判外之陳述雖不符刑事訴訟法第159 條之1
    至之4 等4 條之規定，而經當事人於審判程序同意作為證據
    ，法院審酌該言詞陳述或書面陳述作成時之情況，認為適當
    者，亦得為證據；當事人、代理人或辯護人於法院調查證據
    時，知有刑事訴訟法第159 條第1 項不得為證據之情形，而
    未於言詞辯論終結前聲明異議者，視為有前項之同意，同法
    第159 條之5 定有明文。本件證人陳金樹、乙○○、甲○○
    、證人即警員林柏嘉均屬被告戊○○、丁○○以外之人，證
    人即共同被告丁○○為被告戊○○以外之人，證人即共同被
    告戊○○為被告丁○○以外之人，渠等於警詢中之證述，及
    警員林柏嘉於偵查中提出之職務報告，雖均屬傳聞證據，經
    查無刑事訴訟法第159 條之1 至第159 條之4 之傳聞證據例
    外情形，且於本院審判時，檢察官及被告均未聲明異議，本
    院審酌該證據作成時並無不當取供之情況，認為適當，得為
    證據，合先敘明。
二、按被告以外之人於偵查中向檢察官所為陳述，除顯有不可信
    之情況者外，得為證據，同法第159 條之1 第2 項定有明文
    。證人陳金樹、乙○○、甲○○、證人即共同被告丁○○、
    戊○○於檢察官偵查中所為之陳述，業經具結而為證述，查
    無檢察官在偵查時有不法取供之情形，且證人乙○○、甲○○、丁○○、戊○○業經本院行交互詰問程序，被告之對質
    詰問權已獲得保障，依上說明，證人陳金樹、乙○○、甲○○、丁○○、戊○○於偵查中之證詞自均具有證據能力。
貳、實體方面：
一、有罪部分（被告戊○○部分）：
  (一)訊據被告戊○○對於在上開時、地竊取上開物品之事實於本
    院坦承不諱（見本院98年度易字第1007號卷《下稱本院卷》
    第97至98、146 至147 頁），核與證人即共同被告丁○○於
    本院證述：當天被告戊○○載伊去該處附近，伊在路邊等，
    伊起先不知他要去偷東西，不到半小時後他出來時，伊見切
    換器、油壓桿及1 個鋼圈放在機車前面腳踏板上，機車後座
    鐵架又放1 個鋼圈，伊知道這些東西是他偷的之後，與他一
    起去賣這些物品等語（見本院卷第96至97頁），及證人甲○○於警詢、偵查及本院證述：伊之上開物品放在伊家門口外
    走廊上，伊於當日下午3 時許發現鋼圈遭竊後，即外出尋找
    ，回來再次清點後，發現少了4 個油壓桿及1 組切換器，伊
    在附近繞1 圈後，去巡守隊看監視錄影畫面，又去附近資源
    回收場找，在「一新資源回收場」內找到上開物品，是「一
    新資源回收場」老闆交代員工用貨車將伊失竊之物品載回等
    語（見警卷第8 至9 頁、臺灣高雄地方法院檢察署97年度偵
    字第2914號卷第13至14、26至27頁），及證人即「一新資源
    回收場」負責人陳金樹於警詢及偵查中證稱：96年11月15日
    16時30分許，甲○○至伊經營之資源回收場稱要找失竊物品
    ，在廢鐵區發現甲○○失竊之財物，經協調後失竊物品由甲○○取回，甲○○失竊之財物是伊僱請之員工乙○○接受買
    賣，當時1 公斤廢鐵價值6.7 元，甲○○失竊之物品總價不
    超過1 千元等語（見警卷第4 至5 頁、同上偵查卷第11至12
    、20至21、48至49頁），及證人乙○○於警詢及偵查中證稱
    ：甲○○於96年11月15日16時30分許至「一新資源回收場」
    稱要找失竊物品，該等贓物大約是當日16時許由1 不知名男
    子至該處變賣；伊未看過被告丁○○，伊收購時不知是贓物
    ，因上開物品均生鏽，伊以秤重方式按照廢鐵之市價，以4
    、5 百元收購等語（見警卷第6 至7 頁、同上偵查卷第19至
    21、48至50頁）大致相符，並有96年11月15日監視錄影翻拍
    照片3 張、被竊物品照片4 張及警員林柏嘉職務報告1 紙等
    （見警卷第11至12、15頁、同上偵查卷第10頁）在卷為憑，
    足認被告戊○○自白與事實相符，本件事證明確，被告戊○○犯行堪予認定，應依法論科。
  (二)公訴意旨雖謂本件竊盜案是由共同被告丁○○與被告戊○○
    共犯，且犯罪時間分別為96年11月15日15時、16時2 次，而
    係由被告戊○○與丁○○共同將上開贓物載運至「一新資源
    回收場」販賣云云。惟查：
  1.被告戊○○於偵查及本院均供稱：本件竊案沒有共犯，當時
    是伊自己1 人進去要找朋友，因為伊向被告丁○○借機車去
    找朋友，伊讓丁○○在巷口等伊，出來之後，伊已將鋼圈放
    在機車腳踏板處；伊叫丁○○在外面等伊，伊進去找不到朋
    友，回來路上看到路旁矮屋有鋼圈，伊即上前行竊，被告丁○○起先不知道伊進去偷東西，回來後伊有告訴他鋼圈是伊
    在路上偷的等語（見臺灣高雄地方法院98年度偵緝字第510
    號偵查卷第29至30頁、本院卷第94頁），核與證人即共同被
    告丁○○前揭於本院證述其事先不知被告戊○○要去行竊，
    是戊○○出來後，伊見機車上載運之鋼圈、油壓桿及切換器
    等物後，始知該等物品是被告戊○○竊取等語（見本院卷第
    95至97頁）相符，又當日路旁監視器雖有拍攝到被告戊○○
    與丁○○共同騎乘機車載運鋼圈等物，有監視錄影翻拍照片
    3 張在卷（見警卷第11至12頁），惟證人甲○○於偵查中證
    稱：監視器照片之地點在伊家附近，是在過溪路上，第1 張
    大約距伊家1000公尺遠，第2 張及第3 張大約距伊家3 、40
    0 公尺遠等語（見同上2914號偵查卷第27頁），足見該3 張
    照片，僅能認定共同被告丁○○有與被告戊○○共同載運竊
    得上開物品之行為，不能證明共同被告丁○○有與被告戊○○共同著手實行竊盜行為，或被告丁○○有在場把風之情事
    ，則因無證據證明被告戊○○與共同被告丁○○於本件竊盜
    行為，於事前有所謀議，或於行為當時有共同犯意之聯絡，
    應認本件竊盜行為係被告戊○○獨立之意思所為。
  2.證人甲○○固於警詢時證述：伊於96年11月15日15時許，在
    上址住處失竊大卡車車輪鋼圈2 只，同日、同地點在16時許
    失竊油壓桿4 組、切換器1 組云云（見警卷第9 頁），於偵
    查中證稱：伊之東西的確是分兩次被竊，當伊在當日下午3
    點多發現鋼圈不見，出門追捕歹徒時，歹徒趁空檔又去偷了
    1 次，伊在當日下午4 時許失竊4 個油壓桿及1 組切換器云
    云（同上510 號偵查卷第39至40頁），均證稱其在96年11月
    15日15時許、16時許被竊2 次。惟證人甲○○於本院證稱：
    伊之上開物品放在伊家門口外面走廊上，當天下午3 時許發
    現物品被竊，有去外面尋找，後來回來又發現失竊物品，應
    該是鋼圈先不見，後來是油壓桿4 組、切換器1 組；伊第1
    次發現東西不見後，急忙去找，沒有清點其他物品，無法確
    定油壓桿、切換器還在住處；伊只知道發現2 個鋼圈不見後
    伊沒有清點，就去外面尋找，回來後又發現還有其他油壓桿
    等物品失竊，伊不確定失竊之時間是否是同一次，伊無法確
    定小偷是行竊1 次或2 次等語（見本院卷第85至86、89頁）
    ，已證述其是先後於同日15時、16時分別發現物品遭竊，但
    不確定是同1 時間失竊或分次失竊，佐以警員林柏嘉於偵查
    中提出之職務報告表示，經巡守隊隊員證實監視錄影帶拍攝
    時間為96年11月15日16時7 分38秒（見同上2914號偵查卷第
    10頁），接近證人甲○○所述發現第2 次被竊之時間，而該
    畫面中被告2 人騎乘之機車上明顯可見2 個鋼圈，有監視錄
    影翻拍照片3 張在卷為憑（見警卷第11至12頁），衡情照片
    中之鋼圈2 個頗為明顯，被告戊○○既已行竊得手，為避免
    被逮捕，自會迅速離開該處，並儘早將贓物脫手，而無載運
    此2 鋼圈在附近徘徊之理。是以，除證人甲○○於警詢、偵
    查中之證述外，並無其他證據足資佐證被告戊○○行竊之次
    數為2 次，應認被告戊○○辯稱其係1 次行竊等語較為可採
    。
  3.被告戊○○於偵查及本院均供稱其是與被告丁○○共同將竊
    得之上開物品賣給鳳林路之資源回收車，不是賣給資源回收
    場等語（見同上510 號偵查卷第40頁、本院卷第73、98、14
    7 頁），核與證人丁○○於本院證述其與被告戊○○共同去
    賣上開物品等語相符（見本院卷第96頁），而證人乙○○於
    警詢時證稱：伊只知道是1 名男子與伊交易，伊不認識丁○○等語（見警卷第7 頁），於偵查中證稱：伊確定不是被告
    丁○○將鋼圈等物賣到「一新資源回收場」，伊未看過丁○○等語（見同上2914號偵查卷第19頁），於本院證稱：伊可
    以確定載鋼圈去賣的人不是在場之被告2 人（即被告戊○○
    、丁○○）等語（見本院卷第71頁），則因無證據證明將上
    開被竊物品載運至「一新資源回收場」出售之人為被告2 人
    ，應以被告戊○○所述其與被告丁○○將上開竊得物品出售
    予高雄縣大寮鄉○○路邊之某經營資源回收車之人等語為可
    採。
  (三)核被告戊○○所為，係犯刑法第320 條第1 項之竊盜罪。又
    被告戊○○前於93年間因妨害自由案件，經最高法院以93年
    度台上5172號判處有期徒刑5 月、8 月，並定其應執行刑為
    有期徒刑1 年確定，甫於95年5 月29日縮刑期滿執行完畢，
    有臺灣高等法院被告前案紀錄表在卷可憑，其於受有期徒刑
    之執行完畢後，5 年內故意再犯本件有期徒刑以上之罪，為
    累犯，應依刑法第47條第1 項規定加重其刑。爰審酌被告戊○○素行欠佳，正值青壯，不思以正當工作賺取所需，竟行
    竊他人財物，行為誠屬不當，惟其犯後坦承犯行，態度尚可
    ，本件所竊取上開物品已由被害人領回，業據證人甲○○於
    警詢證述在卷（見警卷第9 頁），損失已有減少等一切情狀
    ，量處如主文所示之刑，並諭知易科罰金之折算標準。
二、無罪部分（被告丁○○部分）：
  (一)公訴意旨另以：被告丁○○與共同被告戊○○，共同基於竊
    盜之犯意聯絡，先後於附表所示時間，由被告丁○○騎乘機
    車搭載共同被告戊○○前往甲○○上址居所後，被告丁○○
    即騎乘機車在外把風、接應，推由共同被告戊○○潛入甲○○所有之上址居所( 侵入住宅部份未據告訴) ，以徒手方式
    ，竊得如附表所示之物品，共同被告戊○○竊得上開物品後
    ，隨即由被告丁○○騎乘機車接應，將竊得之物品載往陳金
    樹所經營，址設高雄縣大寮鄉○○○路810 號之「一新資源
    回收場」，並由不知情之回收場之雇員乙○○將上開物品收
    購。因認被告丁○○共同涉犯刑法第320 條第1 項竊盜罪嫌
    云云。
  (二)按犯罪事實應依證據認定之，無證據不得認定犯罪事實；不
    能證明被告犯罪者，應諭知無罪之判決，刑事訟訴法第154
    條第2 項、第301 條第1 項分別定有明文。次按刑事訴訟法
    上所謂定犯罪事實之證據，係指足以認定被告確有犯罪行為
    之積極證據而言，該項證據自須適合於被告犯罪事實之認定
    ，始得作為斷罪之資料，而認定不利於被告之事實，須依積
    極證據，苟積極證據不足為不利於被告事實之認定時，即應
    為有利於被告之認定，更不必有何有利之證據（參照最高法
    院29年上字第3105號、30年上字第816 號判例）。又告訴人
    之告訴，係以使被告受刑事追訴為目的，其指訴是否與事實
    相符，仍應調查其他證據，以資審認，必被害人所述被害情
    形，無瑕疵可擊，且就其他方面調查，又與事實相符，始足
    據為有罪判決之基礎（最高法院81年度台上字第3539號判決
    參照）。
  (三)公訴人認被告丁○○涉犯上開竊盜犯行，無非係以被告丁○○於警詢、偵查之供述，證人即被害人甲○○、證人陳金樹
    、乙○○於警詢、偵查之證述，並有監視錄影畫面翻拍照片
    3 張及警員林柏嘉之職務報告1 紙在卷，為其主要論據。
  (四)訊據被告丁○○固不否認有於96年11月15日下午某時，與被
    告戊○○共同騎乘機車，載運上開被告戊○○竊得之物品，
    至高雄縣鳳林路某處，出售予某經營資源回收車之人之事實
    ，惟堅決否認有何竊盜犯行，辯稱：伊事先不知道被告戊○○要偷上開物品，伊未在被告戊○○行竊之現場，被告戊○○說要去找朋友，叫伊在外面巷子口等他，伊不知被害人甲○○住處，是被告戊○○騎機車載鋼圈等物品到伊等候處，
    說是他拿的，伊才與他一起拿去賣等語。
  (五)按共同正犯以2 人以上對於犯罪，有意思聯絡及行為之分擔
    始能成立；對於他人已成立之犯罪，而為與犯罪之實施或完
    成不生影響之行為，除合於其他犯罪構成要件成立他罪外，
    不成立該罪之共犯（最高法院84年台上字第611 號判決參照
    ）。查被告丁○○於偵查及本院均供述：是被告戊○○騎車
    載伊去附近，叫伊在路邊等，伊事先不知被告戊○○要去偷
    ，他偷完東西再騎回來接伊等語（見510 號偵查卷第23頁、
    本院卷第92、147 頁），核與證人即共同被告戊○○於偵查
    及本院前揭證述被告丁○○事先不知伊去偷東西，是伊回來
    後告訴他等語（見同上510 號卷第29頁、本院卷第97至99頁
    ）相符，可見被告丁○○得知共同被告戊○○載運之上開物
    品，係共同被告戊○○竊盜行為既遂後。而前揭卷內監視錄
    影翻拍照片3 張，僅能認定被告丁○○有與共同被告戊○○
    一同載運被告戊○○所竊得上開物品之行為，尚不能證明被
    告丁○○有與共同被告戊○○共同著手實行竊盜行為，或被
    告丁○○有在場把風之情事。則因無證據證明被告戊○○與
    共同被告丁○○於本件竊盜行為，在事前有所謀議，或於行
    為當時有共同犯意之聯絡，應認本件竊盜行為係被告戊○○
    獨立之意思所為，被告丁○○與共同被告戊○○一同載運竊
    得之贓物販售之行為，對於被告戊○○竊盜既遂之行為已不
    生影響，被告丁○○之行為自不構成竊盜罪之共犯。
  (六)從而，訴人認定被告丁○○涉有起訴書所載共同竊盜犯嫌所
    憑之證據，未達通常一般人均不致有所懷疑，而得以確信其
    為真實之程度。此外，本院復查無其他積極證據足資證明被
    告丁○○有公訴意旨所載之犯行，依前揭說明，自應為被告
    丁○○無罪之諭知。
據上論斷，應依刑事訴訟法第299 條第1 項前段、第301 條第1
項，刑法第320 條第1 項、第47條第1 項、第41條第1 項前段，
刑法施行法第1條之1，判決如主文。
本案經檢察官丙○○到庭執行職務。
中    華    民    國    98    年    12    月    31    日
                  刑事第六庭    法  官  曾鈴
以上正本證明與原本無異。
如不服本判決應於收受送達後10日內向本院提出上訴書狀，並應
敘述具體理由；如未敘述上訴理由者，應於上訴期間屆滿後20日
內向本院補提理由書（均須按他造當事人之人數附繕本）「切勿
逕送上級法院」。
中    華    民    國    98    年    12    月    31    日
                                 書記官  林慧君
附表：
┌──┬────┬──────┬───────┬────┬─────┐
│編號│行竊時間│行竊地點    │行竊方式      │竊得物品│失竊物品所│
│    │        │            │              │        │有人      │
├──┼────┼──────┼───────┼────┼─────┤
│    │96年11月│高雄縣大寮鄉│由被告丁○○騎│大卡車輪│甲○○    │
│ 1  │15日15時│過溪村過溪路│乘機車搭載被告│胎鋼圈 2│          │
│    │許      │70號        │戊○○前往行竊│個      │          │
│    │        │            │地點後，由郭崇│        │          │
│    │        │            │文在外接應、把│        │          │
│    │        │            │風，並推由陳偉│        │          │
│    │        │            │祥徒手入內搬取│        │          │
│    │        │            │物品。行竊後復│        │          │
│    │        │            │以丁○○之機車│        │          │
│    │        │            │將竊得物品運離│        │          │
│    │        │            │現場。        │        │          │
├──┼────┼──────┼───────┼────┼─────┤
│    │96年11月│高雄縣大寮鄉│由被告丁○○騎│4個油壓 │甲○○    │
│    │15日16時│過溪村過溪路│乘機車搭載被告│桿、1組 │          │
│ 2  │許      │70號        │戊○○前往行竊│切換器  │          │
│    │        │            │地點後，由郭崇│        │          │
│    │        │            │文在外接應、把│        │          │
│    │        │            │風，並推由陳偉│        │          │
│    │        │            │祥徒手入內搬取│        │          │
│    │        │            │物品。行竊後復│        │          │
│    │        │            │以丁○○之機車│        │          │
│    │        │            │將竊得物品運離│        │          │
│    │        │            │現場。        │        │          │
└──┴────┴──────┴───────┴────┴─────┘
附錄本判決論罪科刑法條：
中華民國刑法第320條（普通竊盜罪、竊佔罪）
意圖為自己或第三人不法之所有，而竊取他人之動產者，為竊盜
罪，處5  年以下有期徒刑、拘役或 5 百元以下罰金。
意圖為自己或第三人不法之利益，而竊佔他人之不動產者，依前
項之規定處斷。
前二項之未遂犯罰之。

司法院資訊處製作；財團法人民間司法改革基金會備份。
